臺北高等行政法院判決
　　　　　　　　　　　　　　　　　　 95年度訴字第04315號
　　　　　　　　　　　　　　　.
原　　　告　甲○○○
訴訟代理人　丙○○
被　　　告　臺北市政府都市發展局
代　表　人　許志堅（局長）
訴訟代理人　丁○○
　　　　　　乙○○
上列當事人間因建築法事件，原告不服臺北市政府中華民國95年
11月23日府訴字第09585000400 號（案號：803 －020 ）訴願決
定，提起行政訴訟。本院判決如下：
　　主  文
原告之訴駁回。
訴訟費用由原告負擔。
　　事  實
一、事實概要：
    緣原告未經申請核准，在坐落台北市○○區○○路214 巷6
    號2 樓頂，以鐵架、鐵皮等材料，增建1 層高約3 公尺，面
    積約85平方公尺之構造物（下稱系爭違建），經臺北市政府
    工務局（有關臺北市建築管理事項等業務，自95年8 月1 日
    起，移撥於臺北市政府都市發展局即被告辦理）審認違反建
    築法第25條及第86條等規定，乃以民國（下同）95年7 月4
    日北市工建字第09561715100 號函查報應予強制拆除（下稱
    原處分）。原告不服，提起訴願，遭決定駁回，遂提起本件
    行政訴訟。
二、兩造聲明：
  (一)原告聲明求為判決：
    1.訴願決定及原處分均撤銷。
    2.訴訟費用由被告負擔。
  (二)被告聲明求為判決：（被告經通知未於言詞辯論期日到庭，
    據其起訴狀所載及於準備程序所為之聲明及陳述）
    1.原告之訴駁回。
    2.訴訟費用由原告負擔。
三、兩造之爭點：
　(一)原告主張之理由：
    原告曾於95年8 月25日，至市議會參加吳議長召開之聽證會
    ，表示系爭違建確實在83年9 月6 日興建，原告當場提供農
    委會林務局底片號碼：00000-000 攝影日期83年6 月24日及
    底片號碼：000000-0000 攝影日期84年11月9 日航空照說明
    ，農委會83年度只拍一次，84年2 月拍照當時天氣不好，所
    以航空照整片雲層什麼都看不到，在84年11月9 日再度拍一
    次，航空照片中原告6 號及5 號都有顯影，可證系爭違建是
    在83年度興建完成，符合建築處理要點規定83年12月31日前
    之既存違建拍照列管，列入分類分期處理。當時吳議長把83
    年及84年農委會航空照正本轉交給現場都市發展局主管，由
    於臺北市府各局處委員會連繫溝通不良，導致訴訟審議委員
    會疏未斟酌，於95年11月23日決定駁回，敬請撤銷訴願決定
    及原處分。
  (二)被告主張之理由：
    1.按建築法第4 條規定：「本法所稱建築物，為定著於土地
      上或地面下具有頂蓋、樑柱或牆壁，供個人或公眾使用之
      構造物或雜項工作物。」、第7 條規定：「本法所稱雜項
      工作物，為營業爐、水塔、瞭望臺、廣告牌、散裝倉、廣
      播塔、煙囪、圍牆、駁崁、高架遊戲設施、游泳池、地下
      儲藏庫、建築物興建完成後增設之中央系統空氣調節、昇
      降設備、防空避難、污物處理及挖填土石方等工程。」、
      第9 條規定：「本法所稱建造，係指左列行為：一、新建
      ：為新建造之建築物或將原建築物全部拆除而重行建築者
      ；二、增建：於原建築物增加其面積或高度者；‧‧‧四
      、修建：建築物之基礎、樑柱、承重牆壁、樓地板、屋架
      或屋頂、其中任何一種有過半之修理或變更者。」、第25
      條規定：「建築物非經申請直轄市、縣（市）（局）主管
      機關之審查許可並發給執照，不得擅自建造或使用或拆除
      。」、第28條第1 款規定：「建築執照分下列4 種：一、
      建造執照：建築物之新建、增建、改建及修建，應請領建
      造執照。」、第86條第1 款規定：「違反第25條之規定者
      ，依下列規定，分別處罰，擅自建造者，處以建築物造價
      千分之50以下罰鍰，並勒令停工補辦手續，必要時得強制
      拆除其建築物」。違章建築處理辦法第2 條規定：「本辦
      法所稱之違章建築，為建築法適用地區內，依法應申請當
      地主管建築機關之審查許可並發給執照方能建築，而擅自
      建築之建築物。」、第4 條第1 項規定：「違章建築查報
      人員遇有違反建築法規之新建、增建、改建、修建情事時
      ，應立即報告主管建築機關處理，並執行主管建築機關指
      定辦理之事項。」、第5 條規定：「直轄市、縣（市）主
      管建築機關，應於接到違章建築查報人員報告之日起5 日
      內實施勘查，認定必須拆除者，應即拆除之。認定尚未構
      成拆除要件者，通知違建人於收到通知後30日內，依建築
      法第30條之規定補行申請執照。違建人之申請執照不合規
      定或逾期未補辦申領執照手續者，直轄市、縣（市）主管
      建築機關應拆除之。」、臺北市違章建築處理要點第5 點
      規定：「新違建應查報拆除。」
    2.原告於坐落臺北市○○區○○路214 巷6 號2 樓頂，未經
      申請擅自動工新增棚架，係屬新違建，遂以95年7 月4 日
      北市工建字第9561715100號函新違建查報。經被告派員至
      現場勘查，並調閱農委會83及84年航空攝影圖結果，該址
      並未顯影，故認定系爭違建為84年後之新違建，依「違章
      建築處理要點」之規定，依法應予查報拆除，此有違建查
      報拆除函、被告所屬建管處違建查報、現場照片可稽。綜
      上所述，原處分並無違誤，本件行政訴訟為無理由，敬請
      予以駁回。
　　理  由
一、本件被告經受合法通知，未於言詞辯論期日到場，核無行政
    訴訟法第218 條準用民事訴訟法第386 條各款所列情形，爰
    併準用民事訴訟法第385 條第1 項前段規定，依原告之聲請
    ，由其一造辯論而為判決。
二、原告起訴主張: 系爭違建是在83年興建完成，符合違章建築
    處理要點規定，屬83年12月31日前之既存違建拍照列管，應
    列入分類分期處理。農委會在83年度只拍一次，84年2 月拍
    照當時天氣不好，所以航空照整片雲層什麼都看不到，而未
    顯影。農委會林務局底片號碼：000000-0000 ，攝影日期84
    年11月9 日航空照，原告6 號及5 號都有顯影，是原處分顯
    有違誤，爰提起本件行政訴訟，求為判決如聲明所示云云。
三、被告則以：原告於坐落臺北市○○區○○路214 巷6 號2 樓
    頂，未經申請擅自動工新增棚架，係屬新違建，遂以95年7
    月4 日北市工建字第9561715100號函新違建查報。經被告派
    員至現場勘查，並調閱農委會83及84年航空攝影圖結果，該
    址並未顯影，故認定系爭違建為84年後之新違建，依「違章
    建築處理要點」之規定，依法應予查報拆除，原處分並無違
    誤，原告之訴為無理由，求為判決駁回原告之訴等語，資為
    抗辯。
四、按建築法第2 條第1 項規定：「主管建築機關，在中央為內
    政部；在直轄市為直轄市政府；在縣（市）為縣（市）政府
    。」第4 條規定：「本法所稱建築物，為定著於土地上或地
    面下具有頂蓋、樑柱或牆壁，供個人或公眾使用之構造物或
    雜項工作物。」第9 條規定：「本法所稱建造，係指下列行
    為：一、新建：為新建造之建築物或將原建築物全部拆除而
    重行建築者。二、增建：於原建築物增加其面積或高度者。
    但以過廊與原建築物連接者，應視為新建。......」第25條
    第1 項前段規定：「建築物非經申請直轄市、縣（市）（局
    ）主管建築機關之審查許可並發給執照，不得擅自建造或使
    用或拆除。」第28條第1 款規定：「建築執照分下列4 種：
    一、建造執照：建築物之新建、增建、改建及修建，應請領
    建造執照。」第86條第1 款規定：「違反第25條之規定者，
    依左列規定，分別處罰：一、擅自建造者，處以建築物造價
    千分之五十以下罰鍰，並勒令停工補辦手續；必要時得強制
    拆除其建築物。」臺北市違章建築處理要點第3 點規定：「
    本要點之用語定義如下：（一）新違建：指84年1 月1 日以
    後新產生之違建。......」第5 點規定：「新違建應查報拆
    除。......」行為時臺北市政府93年2 月2 日府工建字第09
    303624001 號公告：「主旨：公告委任本府工務局辦理建築
    管理業務之事項，自93年1 月20日起實施。......公告事項
    ：一、本府依建築法規定主管之建築管理業務之事項，自93
    年1 月20日起依規定委任本府工務局辦理... ... 」。
五、首開事實欄所述之事實，有違建認定範圍圖、現場採證照片
    、83年及84年航空攝影圖等件影本，附卷可稽（見本院卷第
    42-47 頁），是原告未依法向主管建築機關申請許可，擅為
    增建系爭違建，有違規之行為甚明。至原告主張系爭違建係
    在83年興建完成，屬83年12月31日前之既存違建，符合違章
    建築處理要點規定，應列入分類分期處理乙節。經查，被告
    調閱農委會83及84年航空攝影圖結果，系爭違建未顯影，有
    該航空攝影圖結果在本院卷可徵（見本院卷第42－43頁），
    可見系爭違建於83年尚未興建完成。本院質之有何證據證明
    系爭違建於83年已興建完成，答稱: 「因為日期很久，又淹
    水，施工的估價單都清理掉了，但我記得因為常常漏水，農
    曆八月一日我們弄的。我們的照片84年都有顯影。」云云（
    見本院卷第59頁），「因為颱風水災，過去興建的資料已經
    遺失了，幫我們蓋的鐵工廠已經沒有了，那家鐵工廠是在新
    店安坑路，總共花了186000元，日期太久收據都沒有了，該
    鐵工廠的名字是信昌鐵工廠，我有去找他們要收據，但工廠
    已經關起來了，好像是90年以後就沒有做了。我們是83年的
    違建，並不是新蓋的違建，法律規定83年12月31日以前蓋的
    違建可以緩拆。」云云（見本院卷第64頁），是原告迄未舉
    證以實其說，尚難採信。縱令，系爭違建於83年確已興建完
    成，依臺北市違章建築處理要點規定，僅係列入分類分期處
    理，並非不得拆除，亦難據為有利於原告之認定。
六、綜上所述，綜上所述，原告所訴各節，均非可採。原處分以
    系爭違建違反建築法第25條、第86條等規定，應予強制拆除
    ，核無違誤，訴願決定，予以維持，亦無不合。原告仍執前
    詞，訴請撤銷，為無理由，應予駁回。
據上論結，本件原告之訴，為無理由，爰依行政訴訟法第98 條
第3 項前段、第218 條，民事訴訟法第385 條第1 項前段，判決
如主文。
中　　華　　民　　國　　96　　年    7 　月　   12    日
                        第一庭審判長 法  官  王立杰
                                     法  官  劉錫賢
                                     法  官　林惠瑜
上為正本係照原本作成。
如不服本判決，應於送達後20日內，向本院提出上訴狀並表明上
訴理由，如於本判決宣示後送達前提起上訴者，應於判決送達後
20日內補提上訴理由書（須按他造人數附繕本）。
中　　華　　民　　國　　96　　年　　7 　 月　  12    日
                                     書記官  劉道文
